【裁判字號】    98,簡,517
【裁判日期】    990723
【裁判案由】    地價稅
【裁判全文】
臺北高等行政法院判決
                                       98年度簡字第517號
原      告  甲○○
被      告  桃園縣政府地方稅務局
代  表  人  乙○○○○○○住同上
上列當事人間地價稅事件，原告不服桃園縣政府中華民國98年7
月10日府法訴字第0980206139號訴願決定，提起行政訴訟，本院
判決如下：
    主  文
原告之訴駁回。
訴訟費用由原告負擔。
    事實及理由
一、程序事項：
  (一)按司法院於92年9月17日以（92）院台廳行一字第23681號令
    ，略以依行政訴訟法第229條第2項之規定，將同條第1項之
    簡易案件金額（價額）提高為新台幣（下同）20萬元，並於
    93年1月1日實施。經查本件原告係因不服被告就其所有坐落
    桃園縣大園鄉○○○段○○○段17及17-3地號土地（以下簡
    稱系爭土地）課徵之97年度地價稅計837元而涉訟，依行政
    訴訟法第229條第1項第2款規定，應依簡易訴訟程序進行之
    ，併不經言詞辯論而為判決。
  (二)又本件起訴時被告之代表人原為黃興旺，嗣於本件訴訟程序
    進行中變更為林延文，有桃園縣政府99年2月26日府人任字
    第0990071281號令影本在卷足憑，茲由其於99年3月4日（本
    院總收文日戳）具狀聲明承受訴訟，核無不合，應予准許，
    均合先敘明。
二、事實概要：緣原告所有系爭土地，經被告依土地稅法第14條
    規定，課徵97年度地價稅計837元。原告不服，申經復查結
    果，被告以98年4月14日桃稅法字第0980051187號復查決定
    未予變更（即維持原核定），提起訴願，亦遭決定駁回，遂
    向本院提起行政訴訟。
三、本件原告主張：
  (一)經查系爭土地原係免徵田賦之農業地，迨65年間，主管機關
    變更為乙種工業用地，始課徵地價稅。因原告不堪負荷，向
    相關單位陳情結果，經改制前之被告（即桃園縣稅捐稽徵處
    ）於83年1月18日以83桃稅財字第051379號函（以下簡稱桃
    縣稅稽處83年1月18日函），依土地稅減免規則第9條規定，
    核准免徵地價稅在案。詎被告一再援引土地法第192條第1項
    第6款及土地稅減免規則第8條第1項第6款等規定，主張系爭
    土地不合免稅規定，且再以系爭土地使用分區係工業用地為
    由，課徵97年度地價稅，無視系爭土地早經審認已符土地稅
    減免規則第9條規定之事實，被告所為處分自屬違誤。
  (二)次按桃園縣大園鄉公所（以下簡稱大園鄉公所）97年6月26
    日大鄉民字第0970013139號函（以下簡稱大園鄉公所97年6
    月26日函），略以大園鄉第3公墓（坐落桃園縣大園鄉○○
    ○段○○○段17地號土地）已於95年8月30日經公告禁葬在
    案。又依土地稅減免規則第9條但書規定，地主可依相關土
    地性質，作建築、買賣、出租、種植，以利用其餘空地，惟
    相關建築之法定空地部份則不予免稅。準此，原告於公告禁
    葬之前，依法買賣、使用系爭土地上未經大園鄉公所占用之
    相關空地，實無違土地稅減免規則第9條規定。再大園鄉公
    所89年12月2日八九大鄉社字第25738號函（以下簡稱大園鄉
    公所89年12月2日函），略以「經查該地為本鄉第三號公墓
    ，惟依『墳墓設置管理條例』第2條所定意旨，該地非謂非
    屬私立公墓，其使用應為土地所有權人與使用人間之私權行
    為，．．．」等語；究其意旨，應係表明係爭土地已非「公
    共墳場用地」，其空地之買賣應屬私權行為，而非被告所稱
    之「已非無償供公眾所使用」，被告所稱顯有誤解。
  (三)又退步言之，依大園鄉公所98年4月15日大鄉民字第
    0980008184號函（以下簡稱大園鄉公所98年4月15日函），
    略以「．．．第三公墓，實際使用．．．面積為8056平方公
    尺，目前．．．亦無編列預算提供地主補償費。」等語，可
    知系爭土地為大園鄉公所無償使用之部分，係符合土地稅減
    免規則第9條之規定；故聲明求為判決撤銷訴願決定、復查
    決定及原處分，被告並應作成系爭土地為大園鄉公所無償使
    用之部分應予免徵地價稅、其餘為原告所使用及買賣之部分
    依法課稅之處分。
四、被告則以：
  (一)按「供左列各款使用之私有土地，得由財政部會同中央地政
    機關呈經行政院核准，免稅或減稅：．．．6、公共墳場用
    地。」、「已規定地價之土地，除依第22條規定課徵田賦者
    外，應課徵地價稅。」、「私有土地減免地價稅或田賦之標
    準如下：．．．6、經事業主管機關核准設立之私立公墓，
    其為財團法人組織，且不以營利為目的者，其用地，全免。
    但以都市計畫規劃為公墓用地或非都市土地編定為墳墓用地
    者為限。」、「無償供公共使用之私有土地，經查明屬實者
    ，在使用期間內，地價稅或田賦全免，但其屬建造房屋應保
    留之空地部分，不予免徵。」，分別為土地法第192條第1項
    第6款、土地稅法第14條、土地稅減免規則第8條第1項第6款
    及第9條所明定。
  (二)經查，原告持相同理由，不服被告所核課其85年至93年及94
    年、95年、96年地價稅部分，分別經鈞院以95年4月13日94
    年度訴字第1237號、96年9月28日96年度簡字第277號、97年
    8月27日96年度簡字第823號及98年4月29日97年度簡字第779
    號等判決駁回原告之訴，復分別經最高行政法院以97年2月
    27日97年度裁字第1565號、97年12月18日97年度裁字第
    5353號、98年8月20日98年度裁字第2066號等裁定，予以駁
    回原告之上訴而均告確定在案，先予敘明。
  (三)本件原告主張系爭土地，業經桃縣稅稽處以83年1月18日函
    准予免徵地價稅在案云云。惟查系爭土地固前經桃縣稅稽處
    依大園鄉公所83年1月8日八三大鄉財字第52號函（以下簡稱
    大園鄉公所83年1月8日函），所載略以「說明二、經查本所
    公墓台帳，該地號於明治37年7月28日已設置為公墓，現編
    定為本鄉第3號公墓，而使用該公墓並無收費。」等語，而
    予以核准按土地稅減免規則第9條規定免徵地價稅在案。然
    嗣經被告查得系爭土地之使用分區為工業區，且參酌大園鄉
    公所89年12月2日函，略以「經查該地為本鄉第三號公墓，
    惟依『墳墓設置管理條例』第2條所定意旨，該地非謂非屬
    私立公墓，其使用應為土地所有權人與使用人間之私權行為
    ，．．．」等語，可知系爭土地並非無償供公所使用等情，
    桃縣稅稽處遂認並無土地稅減免規則第9條免徵地價稅規定
    之適用，乃於90年11月9日以九０桃稅財字第90126081號函
    （以下簡稱桃縣稅稽處90年11月9日函）通知原告，系爭土
    地應自85年起課徵地價稅在案，原告所稱顯有誤解。
  (四)又查系爭土地之使用分區，依桃園縣政府95年6月12日（95
    ）桃縣城都字第16875號土地使用分區證明書（以下簡稱桃
    縣府95年6月12日土地使用分區證明書）所載，係屬工業區
    ；且依大園鄉公所98年4月15日函，乃係屬日據時代土地清
    冊列管之公立公墓，惟目前已公告禁葬在案，況該公墓亦非
    為財團法人組織，是系爭土地核無土地稅減免規則第8條第1
    項第6款規定之適用。再原告於88年間，與建墓人訂立買賣
    使用和解契約書，收取償金作為管理經費，此為原告所不爭
    ，故該等墳墓既係有主墓並經過整理，已屬供特定人使用，
    自無土地稅減免規則第9條「無償供公共使用之私有土地」
    免徵地價稅規定之適用。從而被告核定系爭土地97年地價稅
    計837元，於法並無不合，原告之訴為無理由；並聲明求為
    判決駁回原告之訴。
五、本件兩造之爭點厥為系爭土地是否有免徵地價稅規定之適用
    ？經查：
  (一)按「供左列各款使用之私有土地，得由財政部會同中央地政
    機關呈經行政院核准，免稅或減稅：．．．六、公共墳場用
    地。」，土地法第192條第6款定有明文。次按「已規定地價
    之土地，除依第22條規定課徵田賦者外，應課徵地價稅。」
    ，復為土地稅法第14條所規定。又按「私有土地減免地價稅
    或田賦之標準如下：．．．六、經事業主管機關核准設立之
    私立公墓，其為財團法人組織，且不以營利為目的者，其用
    地，全免。但以都市計畫規劃為公墓用地或非都市土地經編
    定為墳墓用地者為限。．．．十、無償供給政府機關、公立
    學校及軍事機關、部隊、學校使用之土地，在使用期間以內
    ，全免。」、「無償供公共使用之私有土地，經查明屬實者
    ，在使用期間內，地價稅或田賦全免。但其屬建造房屋應保
    留之空地部分，不予免徵。」，亦分別為土地稅減免規則第
    8條第1項第6款、第10款及第9條所明定。
  (二)本件原告所有系爭土地，經被告依土地稅法第14條規定，課
    徵97年度地價稅計837元。原告不服，申經復查結果，未獲
    准變更，提起訴願，亦遭決定駁回，遂向本院提起行政訴訟
    。茲原告主張系爭土地係供人無償使用，自有土地稅減免規
    則第9條等規定之適用云云。惟查：
  (1)按供公共墳場用地使用之私有土地，得由財政部會同中央地
    政機關呈經行政院核准予以減免稅負，固為土地法第192條
    第6款所明定，然係以該私有土地係「無償供『公共墳場』
    用地使用」為前提，先予指明。
  (2)經查系爭土地之使用分區均為乙種工業區，且早經於65年1
    月5日編定在案，此觀卷附桃園縣政府90年7月5日九十府城
    都字第120171號函（復桃縣稅稽處90年6月19日九０桃稅財
    字第90089384號函，以下簡稱桃縣府90年7月5日函）影本即
    明，復有桃園縣政府95年6月12日土地使用分區證明書影本
    在卷足資參照。是系爭土地之使用分區均為乙種工業區，並
    非屬公墓用地或墳墓用地，堪以確定。則系爭土地有無減免
    地價稅規定之適用，自應端視其實際使用狀況加以判斷，至
    為顯然。
  (3)第以原告於88年8月10日，取得坐落桃園縣大園鄉○○○段
    ○○○段17-4、17-5、17-6、17-7、17-8、17-9、17-10、
    17-11、17-12、17-13地號土地（以下簡稱17-4等10筆地號
    土地）所有權人（即訴外人丙○○、丁○○、戊○○、己○
    ○、庚○○、辛○○、壬○○等人）之授權（授權書日期
    為88年8 月10日），代為管理處分系爭土地及上開土地（即
    共計12筆土地）之買賣或出租等事宜；嗣分別於88年10月15
    日、88年11月25日，與訴外人癸○○（88年10月15日）、子
    ○○（88年11月25日）等人（即甲方）訂立「墳墓用地買賣
    和解書」等情，有授權書、墳墓用地買賣和解書（2 份）等
    影本附於原處分卷可稽，復經原告甲○○於93年5 月21日至
    桃縣稅稽處陳述坦承甚詳，有談話筆錄影本1 份在卷足佐，
    自堪認為真正。
  (4)徵諸系爭「墳墓用地買賣和解書」第八條「本約土地買賣『
    不辦理分割過戶登記』，『除目前建墓以外』，甲方（即買
    主）『不得作其他使用』，爾後亦不得將土地轉售他人。．
    ．．」之約定，可知系爭土地之使用對象業已限定為癸○○
    、子○○等人，並非不特定之公眾；且癸○○、子○○等買
    受人並未取得系爭土地與17-4等10筆地號土地（即共計12筆
    土地）之所有權，僅有土地之使用權而已，並僅供建墓之使
    用甚明。又依系爭「墳墓用地買賣和解書」第六條所載「本
    件墓地買賣價款雙方當面議訂『每坪：新台幣貳萬元』正」
    字樣，參照第七條所書明之「交款辦法」等情，系爭土地與
    17-4等10筆地號土地（即共計12筆土地）之使用乃係有對價
    之支付，並非供無償使用，至堪認定。是以，系爭土地之實
    際使用狀況，既非無償供不特定之公眾為公共使用，自不符
    土地稅減免規則第9條所定之免稅要件，本無適用該條之餘
    地。
  (5)況原告與丁○○等人，於90年6月30日向桃縣稅稽處申請系
    爭土地與17-4等10筆地號土地（即共計12筆土地）地價稅之
    減免，業經該處以90年11月9日函復，略以系爭土地之使用
    分區為工業區，且依大園鄉公所89年12月2日函，雖為大園
    鄉第三公墓使用，惟並非無償供公所使用，未能符合土地稅
    減免規則第9條免徵地價稅之規定，仍應自85年起課徵地價
    稅等情，亦有桃縣稅稽處90年11月9日函影本在卷足參。是
    原告所稱系爭土地係遭大園鄉公所無權占用云云，顯與事實
    相悖，委無可採。
  (6)又將上開函對照大園鄉公所89年12月2日函（復桃縣稅稽處
    89年11月27日八九桃稅財字第89025210號函）說明欄二、所
    載「經查該地（即主旨欄所載『大園鄉○○○段○○○段十
    七地號等十筆土地』）為本鄉第三號公墓，惟依『墳墓設置
    管理條例』第二條所定意旨，該地非謂非屬私立公墓，其使
    用應為土地所有權人與使用人間之私權行為，．．．」內容
    ，復徵之墳墓設置管理條例第2條「．．．所稱公墓，係指
    公立或私立供公眾營葬之公共設施．．．」規定，系爭土地
    既非屬供『公共墳場』之使用，且僅限制供癸○○、子○○
    等少數人『有對價』之使用，核與土地稅減免規則第8條第1
    項第6款、第10款及第9條等規定，係『無償』供政府機關等
    單位『公共使用』之情形有別，自無該等規定之適用，殆無
    疑義。
  (7)原告雖援引大園鄉公所83年1月8日函說明欄二、所載略以「
    經查本所公墓台帳，該地號（即桃園縣大園鄉○○○段○○
    ○段17、17-3地號）於明治37年7月28日已設置為公墓，現
    編定為本鄉第三號公墓，而使用該公墓並無收費。」等語，
    資為系爭土地係供人無償使用之證明。然查原告與丁○○等
    土地所有權人，係分別於88年10月15日、88年11月25日與癸
    ○○、子○○等人訂立「墳墓用地買賣和解書」，復於90年
    6月30日向桃縣稅稽處申請系爭土地與17-4等10筆地號土地
    （即共計12筆土地）地價稅之減免，嗣經該處以90年11月9
    日函復予以否准等情，已如前述。經核該等行為時間皆在大
    園鄉公所83年1月8日函之後（分別相隔約5年餘、7年餘），
    是該函本無從為何有利於本件（97年度地價稅）之證明；參
    以系爭土地85年至93年暨94年、95年、96年之地價稅核定，
    分別經原告提起行政爭訟及行政訴訟予以爭執，遞各遭法院
    判決認定而駁回原告之訴確定在案，亦經被告提出本院及最
    高行政法院裁判影本等件加以陳明甚詳，益徵系爭土地尚無
    土地稅減免規則第9條「無償供公共使用之私有土地」免徵
    地價稅規定之適用。
  (8)則被告以系爭土地之使用分區為工業區，依桃縣府95年6月
    12日土地使用分區證明書及大園鄉公所89年12月2日函等件
    ，認其上所坐落之墳墓係屬有主墓並經過整理，乃供特定人
    使用，並無土地稅減免規則第9條「無償供公共使用之私有
    土地」免徵地價稅規定之適用，而予以核定系爭土地97年地
    價稅計837元，即非無憑。
  從而本件被告所為原處分，揆諸首揭法條規定及前開說明，並
  無違誤，復查決定、訴願決定遞予維持，亦皆無不合，原告徒
  執前詞，訴請撤銷訴願決定、復查決定及原處分，並請求被告
  並應作成系爭土地為大園鄉公所無償使用之部分應予免徵地價
  稅、其餘為原告所使用及買賣之部分依法課稅之行政處分，均
  為無理由，應予駁回。末以兩造其餘之主張及陳述等，因與本
  件判決結果不生影響，爰不予一一指駁論究；另本件依卷內資
  料，事證已臻明確，故不經言詞辯論為之，均併此敘明。
據上論結，本件原告之訴為無理由，依行政訴訟法第236條、第
195條第1項後段、第98條第1項前段，判決如主文。
中    華    民    國    99    年    7     月    23    日
                    臺北高等行政法院第六庭
                                    法  官  林  育  如
上為正本係照原本作成。
本件以訴訟事件所涉及之法律見解具有原則性者為限，始得於本
判決送達後20日內向本院提出上訴狀並表明上訴理由，如已於本
判決宣示後送達前提起上訴者，應於判決送達後20 日內補具上
訴理由（均按他造人數附繕本），且經最高行政法院許可後方得
上訴。
中    華    民    國    99    年    7     月    23    日
                                    書記官  劉  育  伶

司法院資訊處製作；財團法人民間司法改革基金會備份。
